【裁判字號】    98,上易,1244
【裁判日期】    980731
【裁判案由】    重利
【裁判全文】
臺灣高等法院臺中分院刑事判決        98年度上易字第1244號
上  訴  人  臺灣臺中地方法院檢察署檢察官
被      告  丙○○
被      告  甲○○
上列上訴人因被告重利案件，不服臺灣臺中地方法院98年度易字
第888號中華民國98年5月18日第一審判決（起訴案號：臺灣臺中
地方法院檢察署98年度偵字第2376號），提起上訴，本院判決如
下：
    主  文
上訴駁回。
    理  由
一、按「不服地方法院之第一審判決而上訴者，應向管轄第二審
    之高等法院為之。上訴書狀應敘述具體理由。上訴書狀未敘
    述上訴理由者，應於上訴期間屆滿後20日內補提理由書於原
    審法院。逾期未補提者，原審法院應定期間先命補正」、「
    第二審法院認為上訴書狀未敘述理由或上訴有第362 條前段
    之情形，應以判決駁回之。但其情形可以補正而未經原審法
    院命其補正者，審判長應定期間先命補正」，民國96年7月4
    日修正公布、同年月6 日施行之刑事訴訟法第361條、第367
    條分別定有明文。職是，不服地方法院之第一審判決而上訴
    者，其上訴書狀應敘述具體理由，至於上訴理由是否具體，
    係屬第二審法院審查範圍，則不在命補正之列，此參照上開
    條文之修正理由自明。
二、再所稱具體理由，係指須就不服之判決為具體之指摘而言，
    如僅泛稱原判決認事用法不當或採證違法、判決不公等，均
    非具體理由（ 法院辦理刑事訴訟案件應行注意事項第162點
    參照）。復按「所謂具體理由，必係依據卷內既有訴訟資料
    或提出新事證，指摘或表明第一審判決有何採證認事、用法
    或量刑等足以影響判決本旨之不當或違法，而構成應予撤銷
    之具體事由，始克當之（例如：依憑證據法則具體指出所採
    證據何以不具證據能力，或依憑卷證資料，明確指出所為證
    據證明力之判斷如何違背經驗、論理法則）；倘僅泛言原判
    決認定事實錯誤、違背法令、量刑失之過重或輕縱，而未依
    上揭意旨指出具體事由，或形式上雖已指出具體事由，然該
    事由縱使屬實，亦不足以認為原判決有何不當或違法者（例
    如：對不具有調查必要性之證據，法院未依聲請調查亦未說
    明理由，或援用證據不當，但除去該證據仍應為同一事實之
    認定），皆難謂係具體理由，俾與第二審上訴制度旨在請求
    第二審法院撤銷、變更第一審不當或違法之判決，以實現個
    案救濟之立法目的相契合，並節制濫行上訴」（最高法院97
    年度台上字第892號判決意旨參照 ）。是如上訴理由書狀並
    未依據卷內訴訟資料，具體指摘原判決認事用法有何違法或
    不當之情形，即屬上訴未敘述具體理由。又上訴書狀未敘述
    具體理由者，其上訴即屬於刑事訴訟法第362條前段所定「
    上訴不合法律上之程式」之情形，第二審法院自應依同法第
    367條之規定，以判決駁回之。
三、本案檢察官不服原審判決，提起上訴，其上訴理由係稱：被
    告甲○○曾被臺灣臺中地方法院以95年度易字第2808號判決
    處以有期徒刑陸月。丙○○曾因誣告事件，經臺灣嘉義地方
    法院判處拘役30日等情。又被告2人自97年6月間，即開始刊
    登廣告經營地下錢莊，招攬急需用錢之不特定人向其借款，
    對於需錢急之被害人乙○○，貸與金錢而收居利率高達週年
    利率108%之重利，已收取之重利金額計達新台幣3萬6000 元
    ，危害正常經濟秩序，造成被害人重利負債及心理壓力，惡
    性非輕，渠等於犯罪後均矢口否認犯行，毫無悔意，犯後態
    度非佳，原審未仔細審酌上情，尤其未審酌被告2 人之前科
    素行，判決理由亦未交代，僅輕判被告2 人各拘役55日，量
    刑過輕，因而提起上訴等語。
四、按量刑輕重係屬事實審法院得依職權自由裁量之事項，苟已
    斟酌刑法第57條各款所列情狀而未逾越法定刑度，不得遽指
    為違法（最高法院72年度台上字第6696號、75年度台上字第
    7033號判例要旨參照）；且在同一犯罪事實與情節，如別無
    其他加重或減輕之原因，下級審量定之刑，亦無過重或失輕
    之不當情形，則上級審法院對下級審法院之職權行使，原則
    上應予尊重（最高法院85年度台上字第2446號裁判意旨參照
    ）。本件原判決審酌被告2 人均年富力強，不思以正當方式
    獲取生活之資，對需款孔急之人貸放款項收取重利，使經濟
    原本拮据之被害人受害匪淺，且犯罪後復否認犯行，缺乏認
    錯悔過之具體表現，惟念被告2 人犯罪手段平和，所貸款項
    、收取利息尚非鉅額等一切情狀，分別量處拘役55日，並均
    諭知易科罰金之折算標準，本院從形式上觀察，認原審法院
    已就刑法第57條揭示之各種量刑條件妥為斟酌，並無濫用量
    刑權限之違法或失當之處。檢察官之上訴意旨指摘原審判決
    量刑過輕，惟並未依據卷內訴訟資料，具體指摘原審判決認
    事用法有何違法或不當之情形，構成應予撤銷之具體事由，
    難謂上訴適法，其上訴自屬違背法律上之程式，爰不經辯論
    ，駁回其上訴。
據上論斷，應依刑事訴訟法第367條前段、第372條，判決如主文
。
中    華    民    國    98    年     7    月    31    日
            刑事第五庭  審判長法  官  趙  春  碧
                              法  官  賴  恭  利
                              法  官  何  秀  燕
以上正本證明與原本無異。
不得上訴。
                              書記官  郭  振  祥
中    華    民    國    98    年    7     月    31    日


司法院資訊處製作；財團法人民間司法改革基金會備份。
